臺灣屏東地方法院刑事判決　　　　　　　95年度交訴字第83號
公　訴　人　臺灣屏東地方法院檢察署檢察官
被　　　告　丙○○
上列被告因公共危險等案件，經檢察官聲請以簡易判決處刑（95
年度偵字第2968號），因本院認為不宜以簡易判決處刑，改依通
常程序審理（95年度交簡字第530號），本院判決如下：
    主  文
丙○○駕駛動力交通工具肇事，致人受傷而逃逸，處有期徒刑柒
月。緩刑肆年，並應向國庫支付新臺幣伍萬元。
    事  實
一、丙○○於民國95年3 月30日下午4 時30分許，駕駛車號TKU-
    645 號重型機車，由南往北沿屏東縣潮州鎮○○路，即省道
    台一線外側車道行經西外環道路口欲逕行左轉時，不慎與同
    向行駛其內側後方，由乙○○駕駛之車號XYT-466 號重型機
    車發生碰撞，致乙○○人車倒地而受有全身多處擦挫傷等傷
    害（過失傷害部分同案另不受理判決），詎丙○○肇事致人
    受傷後，未報案或留在現場處理，即基於肇事逃逸之犯意而
    駕駛原車逃逸返家，嗣為警按路人抄得車號循線查獲。
二、案經屏東縣警察局潮州分局報告臺灣屏東地方法院檢察署檢
    察官偵查聲請以簡易判決處刑。
    理  由
壹、證據審查部分
一、按被告以外之人（含證人、鑑定人、告訴人、被害人、共同
    被告等）於審判外之陳述雖不符刑事訴訟法第159 條之1至
    之4 等4 條之規定，而經當事人於審判程序同意作為證據，
    法院審酌該言詞陳述或書面陳述作成時之情況，認為適當者
    ，亦得為證據，刑事訴訟法第159 條之5 第1 項定有明文。
    卷附證人乙○○、甲○○於警訊中之陳述，經被告丙○○於
    本院審理時明示同意採為證據，應認為有證據能力。
二、卷附道路交通事故調查報告表、現場圖、驗傷診斷證明書、
    安泰醫院函及所附病歷，固為被告以外之人於審判外所為陳
    述，然其性質分別為具公務員身分之警員職務上製作，或從
    事業務之醫師於業務上製作之紀錄文書及證明文書，依現有
    卷證復不能認為有何顯不可信之情況，應認為有證據能力。
貳、實體部分
一、前揭時地被告丙○○駕駛機車與乙○○所駕機車發生碰撞，
    造成乙○○人車倒地而受有上開傷害，乃未經報案或留在現
    場即駕駛原車離去返家之事實，業據被告丙○○於本院審理
    時供承不諱，並經證人乙○○、證人即事發當時另騎機車與
    被告丙○○同行之友人甲○○於本院審理時具結並接受交互
    詰問而證述綦詳，復有道路交通事故調查報告(一)、(二)表、現
    場圖、驗傷診斷證明書、現場及車損照片19幀在卷可稽，堪
    信為真。另訊據被告丙○○固矢口否認有肇事逃逸犯行，辯
    稱：案發當日伊因痛風發作，於事故發生前即感身體不適而
    急欲返家服藥，但事發後伊曾囑託同行之甲○○代為處理始
    離開現場，並未逃逸云云，並聲請傳喚證人甲○○於本院審
    理時到庭證明曾經其囑託將傷者扶起，以實其說。惟姑不論
    證人甲○○於本院審理時雖證稱：當時曾受被告丙○○委託
    而將傷者扶起，嗣伊向乙○○詢問狀況均未獲置理乃自行離
    去云云，然其經證人乙○○當庭指認結果，不僅非當日提供
    扶持之人，其在本院審理時，對於自稱在場見聞經過，復言
    詞閃爍，時而表示當時沒有人告訴伊已經叫救護車了，時又
    改稱伊要叫救護車時，有人叫伊不要叫云云，與一般事理不
    符，無從採信。今：
  (一)按駕駛動力交通工具肇事，致人死傷而逃逸者，處6 月以上
    5 年以下有期徒刑，刑法第185 條之4 定有明文。汽車駕駛
    人駕駛汽車肇事致人受傷或死亡者，應即採取救護措施及依
    規定處置，並通知警察機關處理，不得任意移動肇事汽車及
    現場痕跡證據，違反者處新臺幣3 千元以上9 千元以下罰鍰
    ，道路交通管理處罰條例第62條第3 項復已明定（94年12月
    28日修正前同條第1 項亦有規定）。乃法律以刑罰及行政罰
    為手段所課予駕駛動力交通工具肇事致人死傷者之公法上義
    務，依其性質原無從因意思表示或其他私法上原因而發生移
    轉之效力。
  (二)被告丙○○固置前詞辯稱前揭時地係因事前即感身體不適，
    乃事故後未曾稍留即離開現場云云，然其當日外出係與友人
    甲○○分乘機車前往釣魚，依上開證人即當日一路與之同行
    之人甲○○證述意旨，不僅至事發前均未據表露任何不適之
    徵兆，苟其當時果因原有病痛，甚或因碰撞受傷而感不適，
    然於事故後尚能自行起身並獨自騎車返家，經本院依職權向
    其所稱嗣後就診之安泰醫院函詢並調閱病歷結果，其事發當
    日下午旋即返家後，猶未見因身體不適而立即就醫，是其前
    揭時地事發後，顯無不能留在現場等候處理或等待送醫而須
    假手他人情事；遑論本件事故發生後，被告丙○○與其同行
    友人甲○○2 人均未曾對受傷倒地之乙○○作何聞問，嗣乙○○倒臥於上開省道內側快車道，處於隨時有遭後方來車輾
    及之高度危險狀態下約5 分鐘後，勉力回身查看時，猶發現
    渠2 人人車均已不知去向，乃另由年約30歲、50餘歲，外表
    與本院審理時到庭，年逾65歲之證人甲○○（30年2 月1 日
    出生，形貌已經本院當庭審酌拍照附卷）迥然不同之路人2
    名扶至路旁等候救護等情，業據證人乙○○於本院審理時到
    庭接受交互詰問而結證明確，茲以證人乙○○與被告丙○○
    並無仇隙，證言復已經具結以為真實性之擔保，應無刻意誣
    攀之理，被告丙○○駕駛機車肇事致人受傷而逃逸之犯行至
    堪認定，本件被告犯罪事證已臻明確，應依法論科。
二、按機車係以汽油原動機為動力，並以行駛公共道路為主要功
    能之車輛，為刑法第185 條之4 規定之動力交通工具。核被
    告丙○○所為，係犯刑法第185 條之4 肇事致人受傷而逃逸
    之公共危險罪。按刑法公共危險罪所規範者，乃針對足以造
    成特定或不特定多數人死亡或身體健康受到傷害，及財物受
    損等嚴重後果而具有公共危險性之犯罪行為。刑法第185 條
    之4 肇事逃逸罪之為公共危險罪，其構成要件係以因行為人
    駕駛動力交通工具之前行為而肇事致人死傷之狀態為其特別
    情狀，而以行為人於該情狀下所為之「逃逸」行為為其構成
    要件行為。從而，就行為人成立本罪情節輕重之認定，自應
    著重於個案中行為人著手實施該為構成要件逃逸行為之動機
    、手段，及所生危險高低，與社會公共安全法益受損害程度
    等節審度之，至於其前行為所造成法益損害之大小，如被害
    人受傷之程度甚或已經死亡等情，就該條文所規定構成要件
    而言，原僅具有客觀行為情狀之性質，矧依其具體情節，若
    已構成犯罪事實，原應另行論究其肇事行為之罪責，依刑法
    上「禁止雙重評價」之原則，猶不得重複做為衡量本罪情節
    輕重之依據。爰審酌被告丙○○之年齡、品行、智識能力、
    犯罪手段、情狀、所生法益受侵害之程度，其為31年2 月18
    日出生、受有國小肄業教育程度、現無職業之人，為本件犯
    罪時年64歲，有年籍資料在卷可參，前無因犯罪經法院判刑
    確定之紀錄，素行尚可，又以其前揭駕駛重型機車肇事後，
    既明知自己身體不適，不適於駕駛行為，復騎機械推力良好
    之原車逃離之方式，倉皇逃逸行駛之路線為省道等路段，人
    車往來頻繁，肇事所遺現場傷者倒臥縱貫線省道快車道而待
    救助之情節，對傷者及其他用路人所生危險之程度，及其犯
    罪後態度等一切情狀，量處如主文所示之刑。另按犯罪在前
    開修正刑法施行前，而於施行後裁判，則其緩刑之宣告，應
    適用修正後第74條之規定（最高法院95年5 月23日95年度第
    8 次刑庭會議決議參照），被告丙○○前未曾因犯罪經法院
    判刑確定，已如前述，其此因一時失慮而誤罹刑典，諒經此
    偵審程式及刑之宣告，應無再犯之虞，本院認前開宣告之刑
    以暫不執行為適當，依刑法第74條第1 項第1 款規定，宣告
    緩刑4 年，復審酌其教育程度、家庭狀況、社會地位、經濟
    能力及犯罪所生法益侵害之情節，併諭知應向國庫支付新臺
    幣50,000元，以啟自新，又該項支付，依刑法第74條第4 項
    規定，得為民事強制執行名義，如未履行該負擔情節重大者
    ，檢察官並得依刑事訴訟法第476 條、刑法第75條之1 第1
    項第4 款規定，聲請撤銷緩刑宣告，併予敘明。
據上論斷，應依刑事訴訟法第299 條第1 項前段，刑法第2 條第
1 項、第185 條之4 、第74條第1 項第1 款、第2 項第4 款，判
決如主文。
本案經檢察官鍾仁松到庭執行職務
中　　華　　民　　國　　96　　年　　1 　　月　　23　　日
                    交通法庭　審判長法　官
                                    法  官
                                    法  官
右正本證明與原本無異。
如不服本判決應於收受本判決後送達後10日內向本院提出上訴書
狀，其未敘述上訴理由者，並得於提起上訴後10日內向本院補提
理由書狀（均須按他造當事人之人數附繕本）「切勿逕送上級法
院」
                                    書記官  林祥玉
中　　華　　民　　國　　96　　年　　1 　　月　　23　　日
附錄本判決論罪之法條：
中華民國刑法第185條之4
駕駛動力交通工具肇事，致人死傷而逃逸者，處六月以上五年以
下有期徒刑。
